# 请教陈老师， 2014 年监管审计报告相关问题及其深刻反思

提问人：心海拂清风 时间：2015-10-30 16:06:41
1 如何确认股份支付相关递延所得税资产的问题，会计上股份支付相关的支出应在职工提供服务的期间确认为成本费用，但税法规定，对于符合条件的股份支付，只有在相关股份实际授予职工时才允许在计算应纳税所得额时予以扣除。如何确定账面价值和计税基础来确定可抵扣暂时性差异，谢谢！ 2 将没有产权的物业经营权列报为投资性房地产不合理，根据流动性列报为其他流动资产和其他非流动资产是否可以！ 3 系统集成和软件开发业务。部分上市公司按完工百分比法确认业务收入；部分上市公司按收到验收报告时一次性确认收入。我理解根据实际合同来决定采用哪种处理，两种处理都可以接受，并且都具有合理性？陈老师的看法呢？谢谢！
4 、系统集成和软件开发业务的销售涉及收取质量保证金，承诺在一定期间内系统或软件若存在运行问题将予以赔偿或免费维护。根据企业会计准则的规定，质量保证金应当在承诺期内平均分摊确认收入，但部分上市公司在销售系统或软件时将收取的质量保证金的全额确认为收入；部分上市公司则在质保期结束后才确认质量保证金收入。准则那条规定质量保证金应当在承诺期内平均分摊确认收入？理由是为了与发生的人工费配比？后续质保期间内系统或软件若存在运行问题将予以赔偿或免费维护发生的材料费和人工费是否直接计入销售费用还是确认为营业成本？谢谢！ 5 、出口销售是否合理的做法是将取得提单日作为收入确认的时点？ 6 、房地产行业上市公司以办理完成交房手续作为风险与报酬的转移时点并确认收入，此确认方法应该是最合理谨慎的做法！谢谢！ 对监管报告中出现的问题说一些个人看法，有些是前几年三令五申强调过的，但是这些强调过的问题对上市公司似乎效果不大，明年这些问题还在继续出现！有些是不应该犯的简单低级错误，毕竟我们上市公司的高管，CFO不是硕博士就拥有CPA等资格，原因是什么呢？一 作为一名入行不久的CPA，首先我们审计时应该严格执行准则和相关规定，准则是法律，我们对法律要有敬畏之心，我们要有强烈的职业原则和责任感！否则经济警察对这个国家和民族有何用！其次证监会和交易所每年也在以各种形式检查，效果甚微，主要还是违法成本太低，所获得利益远远大于所付出的代价！应该加大处罚力度！否则谁都想破坏法律不遵守法律准则！要让违法者付出惨重的代价才可以收货效果！十八大以来强调依法治国！上市公司为何不积极实践呢？大家的看法呢！ 建议监管部门按照信息披露财务规对上市公司范等进行分级管理！区分为A,B,C，A类的作为标杆，不作为重点监管，B,C类进行重点监管，如出现信息披露违法不合规问题，简单！大额罚款加警示！不相信上市公司不在乎自己的信誉和不上心披露！当然如果是CPA的问题，要处罚注册会计师！相信只要两者合力就可以解决信息披露不合规的问题！可以从一定程度上保障投资者的合法权益！资本市场规范就更加有希望了！

回答人：chenyiwei
1 、关于股份支付相关的递延所得税资产确认问题，在《计学撮要 2013 》中有专题文章，可以看看。 2 、根据具体情况判断，因为这是基于合同的资产，因此合同条款的具体约定需综合分析，在此基础上确定如何列报。 3 、这实际上是“商品销售模式”和“建造合同模式”两者的适用范围问题。根据不同情况，应当都有合理性，可参考《瑞华研究 2010 ～ 2014 汇编》之“问题2-1-4（软件开发企业提供解决方案的收入确认问题）”。 4 、我理解这是止超越常规的强制性“三包”业务范围的延后技术服务业务，即完成安装验收后运营期间的维护服务。一般的常规质量保证还是应当随同主合同收入一并确认的。 5 、根据不同的贸易术语条款确定，如DDP、DDU等可能要在货物运抵目的港甚至买方指定地点后才能确认收入。 6 、在实务中以交房确认收入最为普遍。

提问人：心海拂清风 时间：2015-10-31 08:02:47
陈老师多注意休息啊！质量保证金应当在承诺期内平均分摊确认收入或者随同主合同收入一并确认！假设质保期间为 2 年，这两年发生的人工费和材料费等其他费用，是计入营业成本还是销售费用？此时是不是不符合配比原则，有成本没有收入了！谢谢！

回答人：chenyiwei
如果是常规（法定）的质量保证，一般随着主合同一并确认收入，同时将很可能发生的相关质保成本确认预计负债；如果是超出法定质保义务以外的额外保修服务，应在额外延长的保修期内分摊确认收入。

提问人：zhs7403 时间：2015-10-31 11:24:25
陈老师，您说的全额确认收入与计提预计负债实务肯定如此，理论上我存在一些疑惑，是否开始保证金部分不满足 14 号准则的 5 个条件，我的意思是理论分析开始确认收入和计提预计负债是否合理？

回答人：chenyiwei
在IFRS 15生效之前，对销售合同约定的常规质保是不单独确认收入的，只是在收入确认的同时计提销售费用和预计负债。

提问人：心海拂清风 时间：2015-10-31 17:28:48
如何区分是正常的质保义务还是额外的呢？法律有规定还是看合同呢？谢谢！

回答人：chenyiwei
根据相关法律法规规定的最低“三包”期限内的保修等质量保证服务。